臺灣高等法院臺中分院民事判決
                                 109年度重上更一字第36號
上  訴  人  
即被上訴人  謝鎧璟（原名謝榮洲）
          
訴訟代理人  蕭文濱律師
            熊治璿律師
            熊霈淳律師
            黃呈利律師
被上訴人    謝林善
即上訴人
訴訟代理人  楊盤江律師
被上訴人    謝英珍
即上訴人
            謝碧月
            謝碧芬
            謝碧珠
共      同
訴訟代理人  張慶達律師
被上訴人即  
視同上訴人  陳淑資（即謝榮輝之承受訴訟人）

            謝鈞宇（即謝榮輝之承受訴訟人）

            謝秉亨（即謝榮輝之承受訴訟人）

            謝銘晉（即謝榮輝之承受訴訟人）

共      同
訴訟代理人  陳怡成律師
複代理人    周家年律師
            陳泓瀚律師
上列當事人間請求履行契約事件，上訴人對於民國106年8月10日
臺灣臺中地方法院104年度重訴字第663號第一審判決提起上訴，
經最高法院第一次發回更審，上訴人謝鎧璟並為訴之追加，本院
於110年10月6日言詞辯論終結，判決如下：
    主  文
原判決（除確定及減縮部分外）主文第一項關於准許謝鎧璟請求
移轉如附表編號1至3（即原判決附表二編號6至8）「原審判准之
權利範圍」欄所示之土地所有權部分，及訴訟費用部分，均廢棄
。
陳淑資、謝鈞宇、謝秉亨、謝銘晉應就被繼承人謝榮輝公同共有
如附表編號1至3所示之土地所有權辦理繼承登記。
上開廢棄部分，謝鎧璟於第一審之訴駁回。
謝鎧璟之上訴駁回。
第一、二審（含追加之訴）及發回前第三審訴訟費用（除確定及
減縮部分外）由謝鎧璟負擔。
    事實及理由
壹、程序方面
一、按訴訟標的對於共同訴訟之各人必須合一確定者，共同訴訟
    人中一人之行為有利益於共同訴訟人者，其效力及於全體；
    不利益者，對於全體不生效力。民事訴訟法第56條第1款定
    有明文。謝鎧璟於原審起訴請求上訴人即被上訴人謝林善（
    下稱謝林善）、謝英珍、謝碧月、謝碧芬、謝碧珠（下稱謝
    英珍等4人）、原審被告謝榮輝（嗣於前審判決後死亡，詳
    後述）等人移轉兩造公同共有如附表編號1至3所示坐落臺中
    市○○區○○段000○000○0○000○0地號土地所有權（見本院卷一
    第89至109頁，下稱系爭土地）予謝鎧璟，對於謝林善、謝
    英珍等4人、謝榮輝即共同訴訟之各人必須合一確定，是雖
    僅謝林善及謝英珍等4人提起上訴，惟客觀上有利益於其他
    共同訴訟人即謝榮輝，依上開規定，其上訴效力及於謝榮輝
    ，爰將謝榮輝列為視同上訴人。
二、第按於第二審為訴之變更或追加，非經他造同意不得為之，
    但請求之基礎事實同一者，不在此限，民事訴訟法第446條
    第1項但書、第255條第1項第2款定有明文。復按因繼承、強
    制執行、徵收、法院之判決或其他非因法律行為，於登記前
    已取得不動產物權者，應經登記，始得處分其物權，民法第
    759條定有明文。又因繼承而取得不動產物權者，非經登記
    ，固不得處分其物權，但為訴訟經濟計，當事人一訴請求辦
    理繼承登記後再為處分，並無不可（最高法院71年度台上字
    第3729號判決意旨參照）。查系爭土地之公同共有人之一謝
    榮輝於民國108年10月13日死亡，其繼承人為被上訴人即視
    同上訴人陳淑資、謝鈞宇、謝秉亨、謝銘晉（下稱陳淑資等
    4人，均已聲明承受訴訟），有繼承系統表、戶籍謄本、公
    務電話紀錄表在卷可稽（見最高法院卷第267-275、285-287
    頁），惟其等均迄未辦理繼承登記（見本院卷二第243頁）
    ，謝鎧璟乃追加請求陳淑資 4人應就謝榮輝所公同共有如附
    表編號1至3所示之土地辦理繼承登記（見本院卷二第8、28
    頁），此為謝鎧璟請求辦理系爭土地所有權移轉登記之先行
    要件，應認其請求之基礎事實同一，與上開規定相符，應予
    准許。
三、另上訴人於原審依分產協議書之法律關係，先位聲明：謝林
    善等人應協同謝鎧璟將附表編號1至3「請求移轉之權利範圍
    」欄所示之系爭土地所有權移轉登記予謝鎧璟。另依民事訴
    訟法第246條規定，提起將來給付之訴，並備位聲明：謝林
    善等人應於謝林善指定之日或不能指定之日或拒絕指定之日
    ，協同謝鎧璟將附表編號1至3「請求移轉之權利範圍」欄所
    示之系爭土地所有權移轉移轉登記予謝鎧璟。惟謝鎧璟於本
    院審理時已變更聲明，減縮「協同」辦理移轉登記部分（見
    本院卷一第151頁），另撤回備位聲明，且經謝林善等人同
    意在卷（見本院卷二第245-246頁），併予敘明。
貳、實體方面
一、謝鎧璟主張：
    謝林善與其配偶即訴外人謝石於87年10月26日召集子女即上
    訴人、謝榮輝及謝英珍等4人，共同簽立分產協議書（下稱
    系爭協議），其中第10條、第6條約定謝石自其父即訴外人
    謝來居（下稱謝來居）繼承取得及將來取得之土地，均由謝
    鎧璟及謝榮輝各取得1/2權利，過戶日期由謝石決定，謝石
    未能決定時由謝林善決定。因系爭土地係謝石繼承其父親謝
    來居遺產取得，謝石死亡後，系爭土地登記為謝鎧璟、謝林
    善、謝英珍等4人，及陳淑資等4人之被繼承人謝榮輝等人公
    同共有。現謝石已死亡，過戶日期即應由謝林善決定，謝鎧
    璟因而於106年2月20日、22日發函定期催告謝林善決定過戶
    日期，詎遭謝林善回函拒絕，顯係以不正當行為阻止清償期
    屆至事實之發生，應類推適用民法第101條第1項規定，視為
    清償期已屆至。爰依系爭協議，請求謝林善等人將附表編號
    1至3「請求移轉之權利範圍」欄所示之土地所有權移轉登記
    予謝鎧璟等情。
二、謝林善、謝英珍等4人、陳淑資等4人均以：系爭協議真意係
    就謝石及謝林善之財產予以分配，於死亡時發生效力，其性
    質應屬預立遺囑，不合遺囑方式，且第18條約定謝英珍、謝
    碧月、謝碧芬、謝碧珠於繼承開始前預為繼承權之拋棄，故
    系爭協議均屬無效。又第10條範圍，應以系爭協議簽訂當時
    謝石、謝林善所有之財產為限，不包括其日後取得謝來居之
    遺產。至第6條約定由謝石、謝林善決定過戶日期，並非清
    償期之約定，而是保留是否過戶之權利，縱認系爭分產協議
    書係贈與，謝石及謝林善仍無將不動產過戶之義務等語，資
    為抗辯。
三、原審審理結果，為謝鎧璟一部勝訴、一部敗訴判決，即判謝
    林善等人應將附表編號1至3「原審判准之權利範圍」欄所示
    之土地所有權移轉登記予謝鎧璟，並駁回其餘之訴。謝鎧璟
    、謝林善、謝英珍等4人均不服原判決提起上訴，謝鎧璟並
    為訴之追加，其於本院上訴及追加之訴聲明： ㈠原判決（除
    確定部分外）駁回後開第㈢項部分廢棄。㈡陳淑資等4 人應就
    被繼承人謝榮輝公同共有如附表編號1至3所示之土地所有權
    辦理繼承登記。㈢上開廢棄部分，謝林善、謝英珍等4 人、
    陳淑資等4 人應將兩造公同共有被繼承人謝石所遺如附表編
    號1所示土地之權利範圍5/28、編號2所示土地之權利範圍5/
    84、編號3所示土地之權利範圍5/84，移轉登記予謝鎧璟。
    並答辯聲明：上訴（除確定部分外）駁回。另謝林善、謝英
    珍等4人、陳淑資等4人之答辯聲明：上訴（除確定部分外）
    及追加之訴均駁回。及謝林善、謝英珍等4人之上訴聲明：㈠
    原判決（除確定部分外）不利於謝林善、謝英珍等4 人部分
    廢棄。㈡上開廢棄部分，謝鎧璟於原審之訴駁回（關於謝鎧
    璟其餘之訴，業經判決確定，茲不贅述）。
四、得心證之理由
　㈠謝石、謝林善於87年10月26日，與子女謝鎧璟、謝英珍等4人
    、謝榮輝簽訂系爭協議書，其中第6條約定：謝榮輝、謝鎧
    璟所分取之土地，過戶日期由父親謝石決定（謝石未能決定
    時由謝林善決定）；第10條約定：另祖父（即謝來居）及本
    協議書未分配之父母土地，日後甲乙各取得二分之一權利。
    而附表編號1至3所示土地，於簽立系爭協議書時，並非屬謝
    石、謝林善所有，乃係謝來居於98年7月4日死亡後，由謝石
    於99年5月28日所繼承之土地等情，為兩造所不爭執（見前
    審卷二第119頁反面、本院卷一第284頁），並有系爭協議書
    在卷可稽（見原審司中調卷第27-30頁），堪信為真實。惟
    謝鎧璟主張附表編號1至3所示3筆土地，屬系爭協議第10條
    之範圍，其可分配取得一半之權利，但謝石已死亡，謝林善
    拒絕過戶，並以不正方法阻止清償期之屆至，類推適用民法
    第101條第1項之規定視為清償期巳屆至，請求謝林善等人移
    轉所有權等情，則為謝林善等人所爭執，並為前揭抗辯。本
    件經兩造整理簡化爭點為：㈠兩造簽立系爭協議書有無違反
    公序良俗。㈡系爭協議書第10條之約定，是否包含謝石於99
    年5月28日繼承謝來居所取得之系爭土地。㈢關於系爭協議書
    第6條由謝石、謝林善決定過戶日期，是否為清償期的約定
    （見本院卷一第285頁、卷二第246頁、卷三第22頁）。
  ㈡系爭協議分配附表編號1至3所示不動產，並無違反公序良俗
    ：
　⒈關於系爭協議之性質，依系爭協議書之首、第1條分別記載：
    「立分產協議書人謝榮輝（以下簡稱甲方）、謝榮洲（即謝
    鎧璟，以下簡稱乙方）、謝英珍、謝碧月、謝碧芬、謝碧珠
    （以下簡稱丙方），茲因分產事宜成立本協議，內容如左。
    」、「謝石、謝林善之子女因已年長各自生活，為就家產分
    配與子女，特成立本協議。」，文末並由謝鎧璟及謝榮輝、
    謝英珍等4人於立協議書人欄簽名；謝石、謝林善則於見證
    人欄簽名。堪認簽訂系爭協議書之目的在於分配謝石與謝林
    善之財產無疑。又謝石、謝林善雖僅係在系爭協議書之見證
    人欄上簽名，惟參諸系爭協議書第3條後段約定：「…謝林善
    之坐落臺中縣○○鎮○○段○00號地分由謝榮輝取得。」、第5條
    約定：「甲、乙雙方所分得之土地，自本協議書成立之日起
    各自取得單獨使用權，他方不得干涉。」、第6條約定：「
    甲乙所分取之土地過戶日期由父親謝石決定（謝石未能決定
    時由謝林善決定）。」、第10條約定：「另祖父及本協議書
    未分配之父母土地，日後由甲、乙方各取得2分之1權利。」
    ，足認謝石所有之財產屬系爭協議書分配標的範圍，並就謝
    林善所有之財產亦為分配、處理，謝石、謝林善復有決定何
    時將土地過戶予謝鎧璟、謝榮輝之權限，謝石、謝林善均非
    單純立於見證系爭協議書簽署之地位而於系爭協議書上簽名
    ，應為系爭協議書之當事人一方。是謝林善等人抗辯謝石或
    謝林善非系爭協議之當事人，尚難憑採。
  ⒉又除系爭協議書第3條後段、第10條約定之分配財產標的外，
    第2條約定：「謝石名義之坐落臺中縣○○鎮○○段○000號及同
    段第210號地分由謝榮洲（謝鎧璟）取得。」、第3條前段約
    定：「謝石名義之坐落臺中縣○○鎮○○段○000號地…分由謝榮
    輝取得。」、第7、8、9條則就謝鎧璟、謝榮輝如何分配僑
    宏工業股份有限公司、浩順電子工業股份有限公司、匯展電
    子工業股份有限公司股權、廠房之範圍，及差額找補等事項
    有所約定。第13條約定：「大孫謝○○及丙方各取得260萬元
    ，由甲乙方各付100萬元交父親分配，其不足款由父親負擔
    。」、第15條約定：「父母亡故所留現金由甲乙方各取得一
    半權利，各負擔一半稅金。」、第18條約定：「丙方於日後
    如有須繼承登記時須無條件放棄繼承。並無條件提供資料與
    甲乙方，由甲乙方誠意給紅包。」，足見系爭協議書應係謝
    石、謝林善與謝鎧璟、謝榮輝、謝英珍等4人約定將謝石及
    謝林善簽訂系爭協議書時之財產，以分家產方式，分配予謝
    鎧璟與謝榮輝；謝英珍等4人則取得現金，而屬謝石及謝林
    善贈與財產予其等子女之契約（其中第2條、第10條為謝石
    贈與土地予謝鎧璟之契約）。謝林善等人辯稱系爭協議書並
    非贈與契約，及主張系爭協議書係預立遺囑分配謝石及謝林
    善之遺產，應屬無效云云，與事實不符，並不可採。
  ⒊復按法律行為之一部分無效者，全部皆為無效。但除去該部
    分亦可成立者，則其他部分，仍為有效。民法第111條定有
    明文。謝林善等人抗辦系爭協議書第18條約定「丙方（即謝
    英珍、謝碧月、謝碧芬、謝碧珠）於日後如有須繼承登記時
    須無條件放棄繼承。」，此預先為繼承權之拋棄，應屬無效
    等語。惟系爭協議書第2條、第10條係謝石生前就其財產對
    謝鎧璟之贈與，既非屬因死亡、發生繼承生效之死因贈與、
    遺贈，亦非遺產分割方法之指定，自與謝英珍、謝碧月、謝
    碧芬、謝碧珠有無拋棄繼承權無關，系爭協議書第2條、第1
    0條即不因第18條無效而受影響，依民法第111條規定，除去
    系爭協議書第18條，系爭協議書其餘約款仍可成立，且系爭
    協議書第2條、第10條係由謝石自行決定贈與財產給子女，
    縱有贈與子多女少之情形，亦難認有違反公序良俗，故系爭
    協議書第2條、第10條仍屬有效。
  ⒋至謝林善等人抗辯謝鎧璟未履行系爭協議書第14條之義務，
    系爭協議書業經謝石或謝林善撤銷贈與等語。然現行民法第
    408條規定係於88年5月5日修正公布施行，又民法債編施行
    法第1條規定：「民法債編施行前發生之債，除本施行法有
    特別規定外，不適用民法債編之規定；其在修正施行前發生
    者，除本施行法有特別規定外，亦不適用修正施行後之規定
    。」。查，系爭協議書係於87年10月26日訂立，依上述規定
    ，其贈與得否撤銷應依修正施行前民法第408條之規定決之
    。而修正前之民法第408條規定：「贈與物未交付前，贈與
    人得撤銷其贈與。其一部已交付者，得就其未交付之部分撤
    銷之。前項規定，於立有字據之贈與，或為履行道德上之義
    務而為贈與者，不適用之。」。系爭協議書既係立有字據之
    贈與，且於87年10月26日簽訂，依修正前民法第408條第2項
    規定不得撤銷，是謝林善等人辯稱系爭協議書關於贈與謝鎧
    璟部分業經撤銷，即無足採。
 ㈢系爭協議書第10條之約定，包含謝石於99年5月28日繼承謝來
　 居所取得系爭土地：
 ⒈按解釋契約，應於文義上及論理上詳為推求，以探求當事人立
   約時之真意，並通觀契約全文，斟酌訂立契約當時及過去之
   事實、交易上之習慣等其他一切證據資料，本於經驗法則及
   誠信原則，從契約之主要目的及經濟價值作全盤之觀察，以
   為其判斷之基礎。系爭協議書第10條約定：「另祖父及本協
   議書未分配之父母土地，日後由甲、乙方各取得2分之1權利
   。」，其中關於「祖父」土地之約定為何？兩造各執不同之
   意見。
 ⒉查，87年1月26日簽立系爭協議書時，當時謝石之父親謝來居
   尚未死亡（98年7月4日死亡），有戶籍謄本在卷可憑（見原
   審卷97頁），謝來居雖非系爭協議書之當事人；惟謝石既為
   謝來居之子，依民法第1138條規定，其為法定第一順位繼承
   人，對謝來居之遺產即有繼承權。而當事人對於其預期可得
   之權利，依契約自由原則，本非不得基於其自由意思與他人
   訂立債權契約，參以謝鎧璟陳稱系爭協議書係由律師代筆一
   節，既為2造所不爭執，而系爭協議書所載代筆人為黃○○律師
   （見原審司中調卷33頁），以律師之專業知識，其應知簽立
   協議書應明確合法。復觀之系爭協議書第15、18條之約定，
   已論及謝石、謝林善死亡後所留現金如何分配，且據謝林善
   於本院另案104年度上字第534號履行契約事件中自承：系爭
   協議書簽署目的在於因謝石及謝林善年事已高，希望將其等
   所有財產為分配，以避免日後其等遺留之遺產甚多，子女為
   遺產分配問題有所爭執，影響家庭成員間之感情等語（見原
   審卷一第290頁）。可知謝石及謝林善簽訂系爭協議之動機，
   顯係希望子女間於其等死亡後，可以和睦相處，勿因如何分
   配遺留之財產等事宜發生爭執，影響手足感情，而合意就謝
   石名下財產為分配，且為避免謝石、謝林善將來身故之後，
   手足爭產，因而明白約定謝石、謝林善之財產由謝鎧璟、謝
   榮輝等2名兒子平分，女兒謝英珍、謝碧月、謝碧芬與謝碧珠
   等4名女兒則各取得260萬元現金。準此以觀，謝石就其預期
   可取得之繼承權利，偕謝林善與子女訂立系爭協議，係為避
   免日後謝石、謝林善之子女因爭產發生糾紛，則系爭協議書
   第10條所稱「祖父」土地，雖未明白記載為「謝石將來繼承
   謝來居所取得之土地」，亦屬贈與謝鎧璟及謝榮輝之標的，
   但解釋上包含附表編號1至3所示謝石繼承謝來居之土地，應
   符合系爭協議第10條之文義解釋，亦符合謝石、謝林善當初
   簽訂系爭協議之目的。
 ⒊參以系爭協議第4條約定：「謝榮輝取得之土地因多於謝榮洲
   （即謝鎧璟），其差額面積由謝榮輝依祖父所有土地第一筆
   過戶與父親謝石之時之市價計算現金給付謝榮洲（面積計算
   依第二、三條之總和計算）。」。而謝榮輝前依系爭協議第9
   條、第12條約定，請求謝鎧璟給付廠房分配補償金及出售股
   權款項半數，本院另案以100年度重上字第167號判決認謝榮
   輝原得請求謝鎧璟給付廠房分配補償金160萬元、出售股權扣
   除交易稅後所得金額半數346萬3,716元，經與謝榮輝依系爭
   協議第4條所定應給付謝鎧璟之土地價值差額抵銷後，謝鎧璟
   尚應給付謝榮輝25萬9,348元本息，並經最高法院104年度台
   上字第529號裁定駁回謝鎧璟之上訴（見前審卷二第41-51頁
   ）。倘謝石繼承取得謝來居之土地非屬系爭協議贈與標的，
   何以須以其第1筆過戶土地市價為上訴人與謝榮輝2人分配土
   地找補之計算基準？而謝榮輝復已依系爭協議第4條約定計算
   找補金額，並與其上開給付債務為抵銷，實難謂謝石繼承謝
   來居之土地不在系爭協議第10條所定範圍內。故綜上各情，
   謝鎧璟主張系爭協議第10條包含謝石繼承謝來居之遺產，應
   屬可採。
 ㈣關於系爭協議書第6條由謝石、謝林善決定過戶日期，並非清
   償期的約定：
 ⒈按贈與，因當事人一方以自己之財產為無償給與於他方之意思
   表示，經他方允受而生效力；以非經登記不得移轉之財產為
   贈與者，在未為移轉登記前，其贈與不生效力；88年4月21日
   修正前之民法第406條、第407條定有明文。次按贈與契約之
   成立，以當事人以自己之財產，為無償給與於他方之意思表
   示，經他方允受為要件；此項成立要件，不因其贈與標的物
   為動產或不動產而有差異；惟以動產為贈與標的者，其成立
   要件具備時，即生效力；以不動產為贈與標的者，除成立要
   件具備外，並須登記始生效力，此就民法第406條與第407條
   之各規定對照觀之甚明；故民法第407條關於登記之規定，屬
   於不動產贈與之特別生效要件，而非成立要件，其贈與契約
   ，苟具備上開成立要件時，除其一般生效要件尚有欠缺外，
   贈與人應即受其契約之拘束，就贈與之不動產，負為補正移
   轉物權登記之義務，受贈人自有此項請求權（最高法院40年
   台上字第1496號、41年台上字第175號裁判意旨參照）。至其
   後立法院固於88年4月21日刪除民法第407條規定，上開判例
   經最高法院90年4月17日90年度第4次民事庭會議決議刪除，
   然因系爭協議書係於87年10月26日所簽立，依民法債編施行
   法第1條後段之不溯既往之原則，仍應適用修正前之上開舊法
   及判例。亦即謝石應受贈與契約之拘束，就贈與之不動產，
   負為補正移轉物權登記之義務，受贈人之謝鎧璟有此項請求
   權存在。
 ⒉系爭協議書第2條、第10條既為贈與之性質，則贈與人謝石負
   有補正移轉物權登記之義務，此義務之履行期於系爭協議書
   第6條約定：謝鎧璟所分取之土地，過戶日期由父親謝石決定
   ，謝石未能決定時由謝林善決定。故謝石就贈與之不動產補
   正移轉物權登記之義務，但亦有決定過戶日期之選擇權。
　 謝鎧璟雖主張系爭協議第6條係以謝石決定或謝林善決定之不
   確定事實為清償期之約定，為謝林善等人所爭執，並辯稱該
   約款係保留是否過戶之權利等語。經查：
 ⑴按條件、期限係法律行為之附款，依當事人之意思 以限制法
   律行為之效力。廣義的附款，包括附加於法律行為的一切約
   款，如清償時、地、擔保、免責、違約金、保留解除權之約
   款等是，雖非民法所稱之條件、期限，惟應類推適用相關法
   則。又民法所謂條件，係當事人以將來客觀上不確定事實之
   成就或不成就，決定法律行為效力之發生之一種附款（民法
   第99條）。而清償期則為債務人應為清償之期日（民法第315
   、316條），若當事人預期不確定事實之發生，以該事實發生
   時為債務之清償期者，應認該事實發生時或其發生已不能時
   ，為清償期屆至之時。若系爭協議第6條屬清償期之約定，自
   應類推適用相關法則。觀諸系爭協議第6條所載「過戶日期由
   父親謝石決定（謝石未能決定時由謝林善決定）」，僅係約
   定過戶日期需由謝石決定，並未直接約定特定之清償期日；
   且系爭協議並未限制決定過戶之日期為數日、數月、數年或
   以某人身故之後，可知謝石、謝林善以上開方式決定過戶日
   期均無不可，故決定過戶日期與否，並不等同於清償期是否
   屆至，是系爭協議第6條之約定本質上僅屬到來時期不確定之
   履行約款，而非屬不確定事實之發生為清償期，自無從解釋
   為以不確定事實之發生為清償期之約定，則謝鎧璟主張系爭
   協議第6條為清償期之約定，得類推適用民法第101條規定，
   尚難憑採。 
 ⑵再者，依文義解釋謝石「不能決定」當指：謝石陷於無判斷力
   、無意識或死亡等是，此時過戶日期之指定權即由謝林善取
   得，亦即「謝石未能決定時」此不確定事實之到來，僅係發
   生由謝林善取得系爭土地過戶日期之指定權的效果，並未發
   生清償期屆至之效果。佐以謝石、謝林善簽訂系爭協議書係
   為避免身故後，子女發生爭產糾紛，已如前述；且參之系爭
   協議第5條另約定：謝鎧璟、謝榮輝所分得之土地，自本協議
   書成立之日起，各自取得單獨使用權，他方不得干涉。再參
   諸社會民間之認知，與系爭協議第6條互為勾稽，探究謝石、
   謝林善雖以系爭協議將名下土地分配予2名兒子，但僅讓先其
   等取得使用權，且將過戶日期指定權仍保留在自己手上，如
   此安排之緣由，無非係考量自己已經年老，通常已無謀生能
   力，倘將自己名下之財產悉數移轉給子女後，恐遭子女背棄
   ，晚年將落到孤若無依之窘境，為避免發生此等遺憾，兼顧
   自己晚年生活仍得相當之保障，直至認為子女能孝順、奉養
   自己，讓自己確能安享晚年，再決定移轉所有權之日期。佐
   以謝石迄至其死亡，距系爭協議簽訂約10餘年，並未依系爭
   協議移轉登記，益證系爭協議應係謝石有意保留過戶日期指
   定。故謝林善等人抗辯系爭協議第6條係過戶日期保留權，並
   非清償期之約定，應屬可採。
 ⑶據上，縱使謝鎧璟依系爭協議第10條約定將來可取得附表編號
   1至3所示土地，仍應待謝石指定過戶日期，而謝石既已不能
   指定過戶日期，即應待謝林善指定過戶日期，在謝林善尚未
   指定過戶日期之前，難認有清償期已屆至或視為已屆至之情
   形，其請求謝林善等人移轉附表編號1至3所示土地所有權，
   即屬無據。
 ㈤另依系爭協議書第10條約定，謝石繼承謝來居取得之附表編號
   1至3所示土地，分配由謝鎧璟與謝榮輝各取得1/2，此係謝石
   與謝鎧璟、謝榮輝間就附表編號1至3所示土地之贈與契約，
   自屬一般贈與契約。又謝石依該贈與契約負有補正移轉登記
   附表編號1至3所示土地權利範圍1/2予謝鎧璟之義務，而移轉
   登記土地所有權予謝鎧璟之履行期雖未屆至，但謝林善、謝
   英珍等4人及謝榮輝為謝石之繼承人，陳淑資等4人復為謝榮
   輝之繼承人，均仍應繼承謝石上開移轉贈與標的物所有權之
   債務，而附表編號1-3所示土地，已登記為謝鎧璟、謝林善、
   謝英珍等4人及謝榮輝公同共有，有土地登記謄本在卷可證（
   見原審卷101-118頁、169-186頁）。而依民法第758條規定，
   陳淑資等4人，於登記前雖因繼承取得附表編號1至3所示不動
   產物權，仍應經登記，始得處分其物權，是謝鎧璟追加之訴
   請求陳淑資等4人辦理附表編號1至3所示土地之繼承登記，即
   屬有據。
 ㈥綜上所述，謝鎧璟追加之訴為有理由，爰判決如主文第二項所
   示；但其主張依系爭協議之契約關係，請求被林善等人將附
   表編號1至3「請求移轉之權利範圍」欄所示土地所有權移轉
   登記予謝鎧璟，均屬無據，不應准許，原判決為謝鎧璟勝訴
   判決部分，容有未洽，謝林善等人上訴請求請求廢棄此部分
   判決為有理由，爰由本院廢棄改判如主文第三項所示；另原
   判決為謝鎧璟敗訴判決部分，並無不合，謝鎧璟上訴論旨指
   摘原判決不當，求予廢棄改判，為無理由，應駁回上訴。
㈦本件事證已臻明確，兩造其餘之攻擊或防禦方法及所用之證據
  ，經本院斟酌後，認為均不足以影響本判決之結果，爰不逐一
  論列，附此敘明。
五、據上論結，本件謝鎧璟追加之訴及謝林善、謝英珍等4人上
    訴，均有理由，謝鎧璟之上訴為無理由，依民事訴訟法第44
    9條第1項、第450條、第78條，判決如主文。
中　　華　　民　　國　　110 　年　　10　　月　　27　　日
        　　    民事第六庭    審判長法　官  楊熾光
　　　　　　　　　　　　　　        法　官  戴博誠
　　　　　　　　　　　　　　　      法　官  莊宇馨
正本係照原本作成。
如不服本判決，應於收受送達後20日內向本院提出上訴書狀，其
未表明上訴理由者，應於提出上訴後20日內向本院補提理由書狀
（均須按他造當事人之人數附繕本）。因疫情而遲誤不變期間，
得向法院聲請回復原狀。
上訴時應提出委任律師或具有律師資格之人之委任狀；委任有律
師資格者，另應附具律師資格證書及釋明委任人與受任人有民事
訴訟法第466條之1第1項但書或第2項所定關係之釋明文書影本。
如委任律師提起上訴者，應一併繳納上訴裁判費。
                                    書記官  黃粟儀
中　　華　　民　　國　　110 　年　　10　　月　　27　　日

附表：
編號    坐落/目前為兩造公同共有    請求移轉之權利範圍  原審判准之權利範圍  1  臺中市○○區○○段000地號    權利範圍：全部   2分之1    28分之9    2  臺中市○○區○○段00000地號 權利範圍：1/3   6分之1    84分之9    3  臺中市○○區○○段00000地號  權利範圍：1/3    6分之1    84分之9